臺灣臺北地方法院刑事判決　　　　　　　96年度重訴字第81號
　　公　訴　人　臺灣臺北地方法院檢察署檢察官
　　被　　　告　甲○○
上列被告因商業會計法等案件，經檢察官提起公訴（九十六年度
偵字第一三八０九號），嗣因被告就被訴事實為有罪之陳述，經
本院告知簡式審判程序意旨，並聽取公訴人及被告之意見後，本
院合議庭裁定由受命法官獨任依簡式審判程序審理，茲判決如下
：
    主    文
甲○○共同商業負責人，以明知為不實之事項，而填製會計憑證
，累犯，處有期徒刑肆月，如易科罰金，以新臺幣壹仟元折算壹
日。減為有期徒刑貳月，如易科罰金，以新臺幣壹仟元折算壹日
。又共同幫助納稅義務人以不正當方法逃漏稅捐，累犯，處有期
徒刑月，如易科罰金，以新臺幣壹仟元折算壹日。減為有期徒
刑壹月又拾伍日，如易科罰金，以新臺幣壹仟元折算壹日。應執
行有期徒刑月，如易科罰金，以新臺幣壹仟元折算壹日。
    犯罪事實
一、甲○○前於(1)民國八十八年間，因犯妨害風化案件，經臺灣
    高等法院臺中分院以八十八年度上訴字第二三八一號判處有
    期徒刑一年二月，被告不服提起上訴，並經最高法院於九十
    二年五月二十二日以九十二年度臺上字第二八一０號判決駁
    回上訴而告確定；又於(2)九十年間因施用毒品案件，於九十
    年二月二十六日經臺灣臺中地方法院（下稱臺中地院）以九
    十年度易字第四七一號判處有期徒刑六月確定；上開(1)(2)案
    件，經臺中地院於九十二年七月十四日以九十二年度聲字第
    二三八八號定其應執行之刑為有期徒刑一年七月確定；再於
    (3)九十一年間，因施用毒品，於九十二年九月三十日經臺中
    地院以九十一年度易字第三０六八號判處有期徒刑八月確定
    ，後經臺灣高等法院檢察署檢察長提起非常上訴，最高法院
    於九十三年十二月十六日以九十三年度臺非字第二九八號撤
    銷原判決，判處有期徒刑七月確定；更於(4)九十一年間，因
    犯公共危險案件，經臺中地院於九十二年八月二十七日以九
    十一年度交易字第五七四號判處有期徒刑三月確定；上開(3)
    (4)案件於九十三年一月十二日經臺中地院以九十三年度聲字
    第五十二號定其應執行之刑為有期徒刑十月確定。甲○○在
    九十二年八月六日入監執行上開(1)(2)(3)(4)案件，九十四年三
    月三十一日縮短刑期假釋出監，九十四年八月八日縮刑期滿
    ，假釋未經撤銷，視為已執行完畢。
二、甲○○明知其並未實際出資，並無財力籌設公司行號，仍接
    受真實姓名、年籍均不詳、「黃泳霖」之成年男子（下稱「
    黃泳霖」）之邀擔任虛設公司行號之名義負責人，擔任設於
    臺北市○○區○○路二段六十一號四樓之威特利實業有限公
    司（下稱威特利公司）負責人，為商業會計法所規定之商業
    負責人，係從事業務之人；甲○○明知威特利公司並無實際
    進、銷貨交易之事實，竟自九十五年十一月間起至九十六年
    二月間止，與「黃泳霖」共同基於填載不實會計憑證之接續
    犯意，由「黃泳霖」以威特利公司名義，接續以明知為不實
    之事項而填製如附表所示之會計憑證即統一發票，金額總計
    新臺幣（下同）一億八千三百零二萬九千八百五十三元，持
    交如附表所示營業人充當進貨憑證使用；另基於幫助納稅義
    務人逃漏稅捐之犯意，其中附表編號1.所示之營業人並持附
    表編號1.所示之統一發票二紙用以申報扣抵進項稅額，甲○
    ○、「黃泳霖」以此不正當方法幫助附表編號1.所示之營業
    人逃漏營業稅總計二萬六千元，並且足生損害於稅捐稽徵機
    關課稅之公平及正確性。
三、案經財政部臺北市國稅局移送偵辦臺灣臺北地方法院檢察署
    檢察官偵查起訴。
    理    由
一、證據之認定：
    被告於本院審理時對上開犯罪事實二已坦承不諱（本院九十
    六年九月十一日審判筆錄參照），並有威特利公司設立登記
    資料、被告領用統一發票購票證申請書、財政部臺北市國稅
    局審查三科查緝案件稽查報告書、營業稅申報資料、營業人
    銷售額與稅額申報書、進、消項專案申請調檔統一發票查核
    名冊及清單等在卷可稽（偵查卷第四頁至第六十五頁參照）
    ，是依上開補強證據皆足資擔保被告所為之上開任意性自白
    具有相當程度之真實性，而得使本院確信被告前述自白之犯
    罪事實確屬真實，參照刑事訴訟法第一百五十六條第一項「
    被告之自白，非出於強暴、脅迫、利誘、詐欺、疲勞訊問、
    違法羈押或其他不正之方法，且與事實相符者，得為證據。
    」及第二項「被告或共犯之自白，不得作為有罪判決之唯一
    證據，仍應調查其他必要之證據，以察其是否與事實相符。
    」本院自得依被告之自白及上開補強證據加以認定，從而，
    本件事證明確，被告之犯行堪以認定。
二、論罪科刑法律之適用：
 (一)按被告身為威特利公司之負責人，明知為不實事項而填製如
   附表所示不實之統一發票之行為，核其此部份所為，係犯商
   業會計法第七十一條第一款之商業負責人以明知不實事項，
   而登載不實會計憑證罪。被告先後多次填載不實會計憑證，
   顯係基於同一犯意所為，於緊密時空下侵害同一法益，為接
   續犯，僅論以一罪。檢察官未審酌刑法已經廢除連續犯之規
   定，而仍於起訴書之犯罪事實欄記載被告基於概括犯意所為
   ，容有未洽。
  (三)再按被告將如附表編號1.所示之不實統一發票交付予如附表
    編號1.所示之公司，充作進項憑證，用以申報進項成本，而
    幫助如附表編號1.所示之公司逃漏如附表編號1.所示之營業
    稅，核其此部份所為，係犯稅捐稽徵法第四十三條之幫助他
    人以不正當方法逃漏稅捐罪。
  (四)被告為公司負責人，與「黃泳霖」間，就本件犯行有犯意聯
    絡及行為分擔，應依刑法第三十一條第一項規定，論以共同
    正犯。
  (五)被告所犯上開二罪，犯意各別，罪名有異，應予分論併罰。
  (六)查被告有如犯罪事實欄一之部分所載之犯罪科刑執行情形，
    有臺灣高等法院被告全國前案紀錄表一份在卷可稽，前受有
    期徒刑執行完畢，於五年以內再犯本件有期徒刑以上之罪，
    為累犯，應依刑法第四十七條第一項之規定加重其刑。
  (七)爰審酌被告犯罪之動機、目的、手段、幫助他人逃漏稅捐僅
    二萬六千元，所生危害尚非巨大、犯後坦承犯行、態度良好
    等一切情狀，分別量處如主文所示之刑，並諭知易科罰金之
    折算標準。
  (八)被告上開所犯均合於中華民國九十六年罪犯減刑條例之減刑
    條件，應依該條例第二條第一項第三款之規定減其宣告刑二
    分之一，故各減為有期徒刑二月、一月又十五日，併諭知易
    科罰金折算之標準，及定其應執行之刑，附此敘明。
　(九)不另為無罪諭知部份：
  1.按虛設行號本身原無進銷貨事實，而營業稅之課徵係針對營
    業行為，虛設行號既無營業行為，自不能課徵營業稅，且因
    其實際上完全無營業行為，亦無營利事業所得可言，因此均
    無本身逃漏稅捐情形。而販賣發票於其他虛設行號沖帳，因
    其他虛設行號亦無課稅問題，故亦不能論以幫助他人逃漏稅
    捐刑責。
  2.查如附表編號2.至8.所示之公司均未聲請公司營業登記，其
    中附表編號3.4.8.公司已擅自歇業他遷不明，而附表編號5.
    公司係屬虛設行號之情，此有本院依職權查詢附表編號2.至
    8.所示公司之公司登記及營業登記資料在卷足憑（本院卷參
    照），是附表編號2.至8.公司既無營業行為，即無營利事業
    所得可言，故被告提供如附表編號2.至8.所示不實之發票予
    如附表編號2.至8.所示公司，該公司亦無逃漏稅捐之情形，
    即與稅捐稽徵法第四十三條第一項幫助逃漏稅捐罪之構成要
    件尚有未合。因公訴意旨認此部分與前開論罪科刑部分有裁
    判上一罪之關係，爰不另為無罪之諭知，附此敘明。
據上論斷，應依刑事訴訟法第二百七十三條之一、第二百九十九
條第一項前段，商業會計法第七十一條第一款，稅捐稽徵法第四
十三條第一項，刑法第十一條前段、第二十八條、第三十一條第
一項、第四十七條第一項、第四十一條第一項前段、第五十一條
第五款，中華民國九十六年罪犯減刑條例第二條第一項第三款、
第七條、第九條，判決如主文。
本案經檢察官呂俊儒到庭執行職務。
中　　華　　民　　國　　96　　年　　9 　　月　　28　　日
　　　　　　　　　刑事第九庭法　官　葉珊谷
上正本證明與原本無異。
如不服本判決，應於判決送達後10日內向本院提出上訴狀 (應抄
附繕本)。
                            書記官  顏淑華
中　　華　　民　　國　　96　　年　　9 　　月　　28　　日
附表：
┌─┬────┬────┬──────┬──────┬──┬───────┐
│編│被告姓名│買方公司│開立發票期間│虛開發票金額│張數│逃漏稅額（元）│
│號│        │        │            │（元）      │    │              │
├─┼────┼────┼──────┼──────┼──┼───────┤
│1.│甲○○  │立億科技│96年1月     │520,000     │2   │26,000        │
│  │        │有限公司│            │            │    │              │
├─┼────┼────┼──────┼──────┼──┼───────┤
│2.│甲○○  │崇景有限│95年11月至  │21,936,032  │10  │未聲請公司營業│
│  │        │公司    │96年1月     │            │    │登記，無法認定│
│  │        │        │            │            │    │幫助逃漏稅捐  │
├─┼────┼────┼──────┼──────┼──┼───────┤
│3.│甲○○  │鴻興聚塑│95年11月至  │24,247,740  │11  │同上，且已擅自│
│  │        │料實業有│96年1月     │            │    │歇業他遷不明  │
│  │        │限公司  │            │            │    │              │
├─┼────┼────┼──────┼──────┼──┼───────┤
│4.│甲○○  │中國怡和│95年11、12月│20,421,631  │7   │同上，且已擅自│
│  │        │國際開發│            │            │    │歇業他遷不明  │
│  │        │有限公司│            │            │    │              │
├─┼────┼────┼──────┼──────┼──┼───────┤
│5.│甲○○  │泳盛實業│95年11、12月│1,949,900   │2   │同上，且為虛設│
│  │        │有限公司│            │            │    │行號          │
├─┼────┼────┼──────┼──────┼──┼───────┤
│6.│甲○○  │聯銘興業│95年11月至  │95,620,277  │30  │未聲請公司營業│
│  │        │有限公司│96年1月     │            │    │登記，無法認定│
│  │        │        │            │            │    │幫助逃漏稅捐  │
├─┼────┼────┼──────┼──────┼──┼───────┤
│7.│甲○○  │佶霖工程│95年11、12月│12,160,146  │9   │同上          │
│  │        │有限公司│            │            │    │              │
├─┼────┼────┼──────┼──────┼──┼───────┤
│8.│甲○○  │匡慶有限│95年11、12月│6,174,127   │3   │同上          │
│  │        │公司    │            │            │    │              │
├─┼────┼────┼──────┼──────┼──┼───────┤
│  │合   計 │        │            │183,029,853 │74  │ 26,000       │
└─┴────┴────┴──────┴──────┴──┴───────┘
附錄本案論罪科刑法條全文：
稅捐稽徵法第四十三條：
教唆或幫助犯第四十一條或第四十二條之罪者，處三年以下有期
徒刑、拘役或科新臺幣六萬元以下罰金。
稅務人員、執行業務之律師、會計師或其他合法代理人犯前項之
罪者，加重其刑至二分之一。
稅務稽徵人員違反第三十三條規定者，除觸犯刑法者移送法辦外
，處一萬元以上五萬元以下罰鍰。
商業會計法第七十一條：
商業負責人、主辦及經辦會計人員或依法受託代他人處理會計事
務之人員有下列情事之一者，處五年以下有期徒刑、拘役或科或
併科新臺幣六十萬元以下罰金：
一、以明知為不實之事項，而填製會計憑證或記入帳冊。
二、故意使應保存之會計憑證、會計帳簿報表滅失毀損。
三、偽造或變造會計憑證、會計帳簿報表內容或毀損其頁數。
四、故意遺漏會計事項不為記錄，致使財務報表發生不實之結果
    。
五、其他利用不正當方法，致使會計事項或財務報表發生不實之
    結果。
